【裁判字號】    98,交聲,1477
【裁判日期】    990421
【裁判案由】    聲明異議
【裁判全文】
臺灣臺南地方法院交通事件裁定        98年度交聲字第1477號
移送機關    交通部公路總局嘉義區監理所新營監理站
異議人即
受處分人    甲○○
上列異議人即受處分人因違反道路交通管理處罰條例案件，對於
交通部公路總局嘉義區監理所新營監理站98年11月24日所為之裁
決處分（處分案號：新監裁違字第裁73-Z00000000號）聲明異議
，本院裁定如下：
    主    文
異議駁回。
    理    由
一、原處分意旨略以：異議人即受處分人甲○○（下稱異議人）
    駕駛車牌號碼TE-1522號自用一般小客貨車，於民國98年9月
    29日21時16分許，行經國道一號高速公路南下117.7公里處
    時，因駕駛人未繫安全帶，經內政部警政署國道公路警察局
    第二警察隊造橋分隊（下稱舉發機關）警員製單舉發，嗣經
    移送機關即交通部公路總局嘉義區監理所新營監理站（下稱
    原處分機關）以其違規事實明確，依道路交通管理處罰條例
    第31條第2項及違反道路交通管理事件統一裁罰基準表之規
    定，裁處異議人罰鍰新臺幣（下同）3,000元等語。
二、聲明異議意旨略以：異議人於98年9月29日下午2時許，因於
    台北縣龜山鄉山區為阻止一名欲上吊自盡之男子，致肩膀手
    臂受有扭傷，當晚趕回南部途中，因受扭傷肩部逐漸疼痛難
    耐，無法支持，而內人無駕照，不能代替開車，異議人在權
    宜之下，只好將安全帶改繫於腰腹部，繼續開車，未料卻在
    中山高造橋收費站遭執勤員警誤以為未繫好安全帶開罰，請
    調閱前幾個收費站的監視錄影，即可證異議人都有依規定繫
    好安全帶，是因臂痛，才在造橋站前改綁於腹部的，為此聲
    明異議，請求撤銷原處分等語。
三、按汽車行駛於道路上，其駕駛人或前座乘客未繫安全帶者，
    處駕駛人1,500元罰鍰；其實施及宣導辦法，由交通部定之
    。汽車行駛於高速公路，違反前項規定者，處駕駛人3,000
    元以上6,000元以下罰鍰，道路交通管理處罰條例第31條第1
    項、第2項分別定有明文。參酌道路交通管理處罰條例第31
    條第1項之立法意旨為：「小客車駕駛人及前座乘客繫上安
    全帶，對於其因而肇事後之生命、身體安全之保障甚大，此
    項規定在高速公路實施後成效良好，故比照先進國家規定於
    公告之專用快速道路亦應繫安全帶」，足見繫安全帶之規定
    目的係為保障駕駛人及前座乘客之生命、身體安全，避免身
    體因強大之外力碰撞，造成重大傷亡。倘未依安全帶之設計
    規定方式扣繫完善，即無法達到保障駕駛人及前座乘客生命
    、身體之立法目的，故依法條歷史解釋、目的解釋，道路交
    通管理處罰條例第31條第1項所稱「未繫安全帶」，應包括
    未依設計規定方式扣繫安全帶甚明。另交通部87年11月13日
    交路字第049161號函釋：依道路交通安全處罰條例第31條
    第1項立法保護駕駛人及前座乘客之旨意，汽車專用安全帶
    之扣繫應依其原廠設計規定方式操作，另因小客車前排兩側
    應為三點式之安全帶，故駕駛人及前座乘客應依三點式安全
    帶設計規定之方式扣繫完善，方得認定有依規定繫安全帶；
    如未依設計規定方式繫扣，依前揭條例規定舉發，係應適法
    並無不當；又安全帶之帶扣應確實緊扣，安全帶無扭曲或反
    轉，鬆緊度保持適宜；腰部安全帶置於腰部以下，肩部安全
    帶固定位置應依個人調整，避免安全帶纏繞經過頸部，且應
    置手臂上端以上，汽車駕駛人及前座乘客繫安全帶實施及宣
    導辦法第3條第3款亦規定甚明。
四、經查：
  (一)異議人於上開時、地駕駛車牌號碼TE-1522號自用一般小客
    貨車，有汽車行駛於高速公路上汽車駕駛人未繫安全帶之情
    形，經舉發機關員警製單舉發，並由原處分機關依法裁處如
    上述內容裁罰之事實，有舉發機關98年9月29日公警局交字
    第Z00000000號舉發違反道路交通管理事件通知單及原處分
    機關98年11月24日新監裁違字第裁73-Z00000000號裁決書各
    1份附卷可稽。
  (二)又異議人主張其將安全帶繫於腰腹部，在行經中山高造橋收
    費站時遭執勤員警誤以為未繫好安全帶開罰等語；然查，證
    人即舉發員警黃經洲於本院結證稱：當時違規人車輛行駛在
    造橋收費站的南下找零車道，其站在找零車道旁邊，看到該
    車輛要進車道時，其看到駕駛人沒有繫安全帶，一般有些人
    會想說解掉拿零錢，所以其等違規人繳費完後，起步往前走
    要駛離車道時，看到他仍然沒有繫安全帶的動作，所以便將
    他攔下等語（見本院99年3月24日訊問筆錄），依證人上開
    證言，堪認異議人乃係未繫安全帶，而非如異議人所稱係將
    安全帶繫於腰腹部，是異議人上開主張已難採信，況如前所
    述，小客車前排兩側應為三點式之安全帶，故駕駛人及前座
    乘客應依三點式安全帶設計規定之方式扣繫完善，方得認定
    有依規定繫安全帶，因此，即使異議人當時確實有將安全帶
    繫於腰腹部，亦屬未依設計規定方式扣繫安全帶之行為，仍
    符合道路交通管理處罰條例第31條第1項所稱之「未繫安全
    帶」之情形，因此，異議人有駕駛汽車行駛於高速公路上未
    繫安全帶之違規行為，堪可認定。
  (三)至異議人辯稱其為趕回南部而駕駛汽車，惟因肩部扭傷，始
    將安全帶繫於腰腹部等語；經查，異議人於98年9月30日至
    正堂中醫診所就診，經醫師診斷其受有肩及上臂扭傷及拉傷
    ，左手上臂勉強可平舉，無法高舉，當時情況，因傷及韌帶
    ，不宜從事開車之行為等情，有正堂中醫診所診斷證明書及
    病情說明各1份在卷可稽，是可認異議人於違規當時即98年9
    月29日21時16分，不宜為駕駛車輛之行為，且就上開醫師說
    明觀之，異議人之左手上臂有勉強可平舉，無法高舉之情形
    ，則異議人於違規當時等同於僅有右手臂可正常使用，而僅
    以一手開車之行為，顯然已係危險駕駛，嚴重影響其他用路
    人之安全，縱異議人稱其為趕回南部，而不得已駕駛汽車，
    然異議人非不得以其他較為安全方式，例如搭乘大眾運輸交
    通工具之方式返回南部，惟異議人捨棄其他較為安全之方式
    不為，卻選擇自行駕駛車輛，自非不可歸責於異議人，又異
    議人固係因救人而扭傷手臂，然既係異議人選擇自行駕駛車
    輛，而無不可歸責之事由，異議人即使係因救人而扭傷手臂
    ，亦無從據為免罰之理由。
  (四)另異議人請求調閱收費站之監視錄影帶，以證明其有繫安全
    帶等語，惟異議人既已自承其將安全帶繫於腰腹部等語，而
    將安全帶繫於腰腹部並非正確扣繫安全帶之方式，仍屬道路
    交通管理處罰條例第31條第1項所稱之未繫安全帶之行為，
    已如前述，是無須再調閱監視錄影帶以證明，併此敘明。
  (五)綜上所述，本件異議人駕駛前開自小客貨車，確有於前述時
    、地，有汽車行駛於高速公路上汽車駕駛人未繫安全帶之違
    規行為，事證明確。從而，原處分機關依據道路交通管理處
    罰條例第31條第2項及違反道路交通管理事件統一裁罰基準
    表之規定，裁處異議人罰鍰3,000元，其認事用法並無違誤
    ，裁罰亦無不當。本件異議為無理由，應予駁回。
五、據上論結，應依道路交通管理處罰條例第87條第2項、道路
    交通案件處理辦法第19條，裁定如主文。
中    華    民    國    99    年    4     月    21    日
                      交通法庭  法  官  張家瑛
以上正本證明與原本無異。
如不服本裁定，應於收受送達後5日內向本院提出抗告狀。（應
附繕本）
                                書記官  李淑惠
中    華    民    國    99    年    4     月    22    日

司法院資訊處製作；財團法人民間司法改革基金會備份。
